臺灣高等法院臺中分院刑事判決　　　　 94年度上訴字第909號
上　訴　人　臺灣彰化地方法院檢察署檢察官
上　訴　人
即　被　告　丁○○
選任辯護人　陳　隆律師
上列上訴人因違反槍砲彈藥刀械管制條例等案件，不服臺灣彰化
地方法院93年度訴字第1438號中華民國94年3月15日第一審判決
（起訴案號：臺灣彰化地方法院檢察署93年度偵字第494號），
提起上訴，本院判決如下：
    主  文
上訴駁回。
    事  實
一、丁○○於民國九十二年十一月間某日，在彰化縣彰化市○○
    路二五三巷二號住處附近，拾回一支具有殺傷力之改造半自
    動手槍（仿ＣＯＬＴ廠製造）之半自動手槍所改造，槍枝管
    制編號：第0000000000號，其內無彈匣），意圖
    為自己不法所有，將之侵占入己，未經主管機關許可而非法
    持有之。因其胞兄卓進興與甲○○有過節（甲○○曾持刀刺
    傷卓進興，經本院於九十二年十二月三日以九十二年度上易
    字第一九九六號判處有期徒刑八月確定），丁○○為替卓進
    興討回顏面，乃另行起意，於九十二年十二月八日下午四時
    許，以紅色衣服覆蓋上述槍枝，持往彰化縣彰化市磚瑤里磚
    瑤莊一號之「維上企業股份有限公司」，適甲○○在樓上由
    監視器看見有人進屋而下樓查看，丁○○即掀開覆蓋槍枝之
    紅色衣服，槍口指向甲○○，作勢欲加害其生命、身體，以
    此方式恐嚇甲○○，致甲○○心生畏懼，甲○○在情急之下
    出手奪槍以求自保，丁○○未料及此，且該支手槍並無彈匣
    及子彈，乃另基於傷害之犯意，徒手毆打甲○○之身體，使
    甲○○之頭部撞到身旁之音響等硬物，致受有頭部外傷、左
    頰裂傷之傷害，惟該支手槍終遭甲○○奪下，甲○○並呼喚
    在場之友人報警處理，丁○○見情況不妙，立即逃離現場。
    嗣經員警在案發現場扣得改造玩具手槍一枝。
二、案經甲○○訴由彰化警察局報請台灣彰化地方法院檢察署檢
    察官偵查起訴。
    理  由
一、訊據被告丁○○固坦承於九十二年十一月間在住家附近拾獲
    扣案之改造手槍，並於同年十二月八日下午四時許，持該支
    手槍前往告訴人甲○○之住處，因告訴人甲○○欲奪槍其乃
    出手予以毆打，致甲○○受傷流血等情不諱，惟辯稱：扣案
    之手槍是伊在垃圾場所拾獲，不知道該槍具有殺傷力，伊前
    往甲○○住處係欲找她理論，請他不要再傷害伊兄卓進興，
    持槍是要壯膽，伊並沒有講任何話恐嚇甲○○，因甲○○要
    搶槍，始發生扭打，伊並沒有傷害他的意思云云。然查：
  (一)扣案之手槍，係仿ＣＯＬＴ廠製造之半自動手槍改造之玩具
    金屬手槍，換裝土造金屬槍管而成，機械性能良好，可擊發
    適用之子彈，具有殺傷力等情，有內政部警政署刑事警察局
    九十二年十二月三十日刑鑑字第○九二○二三九二六二號鑑
    驗通知書附卷可稽，該支手槍自屬槍砲彈藥刀械管制條例第
    四條第一款所規定之「其他可發射金屬具有殺傷力之改造手
    槍」無疑。且該槍拿在手上感覺重重的，業據證人丙○○於
    本院審理中供證在卷（本院九十四年七月七日審判筆錄），
    與一般無殺傷力之塑膠玩具槍顯然有別，且已除去玩具手槍
    槍管應有之阻鐵，被告辯稱不知道該槍具有殺傷力云云，顯
    係事後卸責之詞，不足採信。證人丙○○雖另證稱，扣案槍
    枝係被告出去倒垃圾時所撿回，經清洗後即將之放在客廳之
    電視機上，伊曾拿起來看，裡面沒有彈匣云云（本院九十四
    年七月七日審判筆錄），惟查其與被告係父子關係，所證已
    難保無偏頗之虞，況其就何時知道要到法院作證一節，供稱
    係昨天（指開庭日之前一天），被告則供稱證人丙○○係在
    開庭前三天知悉法院傳其作證（同上審判筆錄），二者所供
    顯有差異，且被告業據供明其於九十一年十一月間拾獲該槍
    當天證人丙○○即悉其情，距證人丙○○到庭作證時未逾二
    寒暑，）證人丙○○就被告撿回槍枝之時間，究係在夏天或
    冬天竟答稱不清楚，顯與常情不合，益見該證人應係串證不
    週，致就串證未週之處故予模糊其詞，其所證尚難為被告有
    利之認定，而扣案之槍枝具有殺傷力，在非法交易市場中具
    有相當價值，衡情亦難謂係他人所丟棄之無主物，（脫離本
    人所持有之物）。被告將之據為己有，即屬侵占。
  (二)前揭關於被告因其兄長卓進興曾被告訴人甲○○持刀刺傷，
    為替其兄長出氣，而持搶前往告訴人住處，掀開覆蓋槍枝之
    紅色衣服，槍口持向告訴人甲○○，藉以恐嚇甲○○，詎甲○○受到生命威脅，竟出手奪槍，被告乃另行起意傷害徒手
    毆打甲○○，致甲○○因而受有如事實欄所載之傷害等情，
    業據被告供承在卷，並據告訴人甲○○證述綦詳，又有長森
    醫院診斷證明書在卷足稽（偵查卷第四五之一、之二頁）。
    本件事證明確，被告犯行堪以認定。
二、按被告行為後，槍砲彈藥刀械管制條例業於九十四年一月二
    十六日修正公布施行，新法刪除第十一條，並修正第八條，
    將修正前第十一條第四項移入修正後第八條第四項，又將原
    第十一條第四項所規定「處一年以上七年以下有期徒刑，併
    科新台幣七百萬元以下罰金」之法定刑度，提高為「處三年
    以上十年以下有期徒刑，併科罰金新台幣七百萬元以下罰金
    」，是以比較新舊法之結果，以修正前之槍砲彈藥刀械管制
    條例第十一條第四項之規定，較有利於被告，依刑法第二條
    第一項但書之規定，應適用修正前第十一條第四項之規定論
    處。核被告侵占改造手槍且未經許可持有該槍，所為係犯刑
    法第三百三十七條之侵占離本人所持有之物罪，及修正前槍
    砲彈藥刀械管制條例第十一條第四項之未經許可持有可發射
    子彈具有殺傷力之改造玩具手槍罪。另所謂恐嚇，舉凡一切
    言語、文字、舉動足以使他人生畏懼之心者，均包含在內（
    最高法院二十二年上字第一三一０號判例意旨參照），被告
    以手槍槍口指向被害人甲○○，其舉動係恐嚇被害人生命及
    身體之安全，致被害人心生畏懼，核其此部分所為，係犯刑
    法第三百零五條之恐嚇罪。至其毆打被害人身體成傷之行為
    ，係犯同法第二百七十七條第一項之傷害罪。被告侵占改造
    手槍後繼而持有該槍，其所犯侵占離本人所持有之物罪及修
    正前槍砲彈藥刀械管制條例第十一條第四項之未經許可持有
    可發射子彈具有殺傷力之改造手搶罪二罪之間，具有方法、
    結果之牽連關係，應依刑法第五十五條之規定，從一重之修
    正前槍砲彈藥刀械管制條例第十一條第四項之罪處斷。被告
    所辯供擺飾一說已不予採信，於此再據為應數罪併罰之理由
    ，似有矛盾。被告所犯持有改造手槍、恐嚇及傷害等罪，犯
    意各別，行為互殊，應分論併罰。
三、原審法院適用修正前槍砲彈藥刀械管制條例第十一條第四項
    ，刑法第十一條前段、第二條第一項但書、第三百零五條、
    第二百七十七條第一項、第三百三十七條、第五十五條、第
    四十二條第二項、第三十八條第一項第一款，第五十一條第
    五款，罰金罰鍰提高標準條例第一條前段、第二條之規定，
    並審酌被告持改造手槍恐嚇告訴人甲○○之犯罪手段、告訴
    人甲○○所受之驚嚇及身體傷害之情形，及被告坦承大部分
    犯行，惟否認知悉槍枝具有殺傷力之犯後態度等一切情狀，
    就被告所犯非法持有可發射子彈具有殺傷力之改造手槍罪部
    分，處有期徒刑壹年陸月，併科罰金新台幣肆萬元，罰金如
    易服勞役，以新台幣玖佰元即銀元佰元折算壹日，就恐嚇
    罪部分，處有期徒刑伍月，就傷害罪部分，處有期徒刑月
    ，並定其應執行為有期徒刑貳年，併科罰金新台幣肆萬元，
    罰金如易服勞役，以新台幣玖佰元即銀元佰元折算壹日，
    並明扣案改造手槍一支（槍枝管制編號：第000000
    0000號）係違禁物，依法應予宣告沒收。認事用法，尚
    無不合，量刑亦稱妥適，檢察官上訴意旨以被告至今未與被
    害人和解，原判決量刑過輕等語，及被告否認犯罪，均指摘
    原判決不當，均無理由，應予駁回。
四、據上論斷，應依刑事訴訟法第三百六十八條，判決如主文。
本案經檢察官乙○○到庭執行職務。
中　　華　　民　　國　　94　　年　　7　　 月　　21　　日
               刑事第十庭　審判長法　官　林　照　明
                                 法　官　唐　光　義
                                 法　官　林　清　鈞
上列正本證明與原本無異。
違反槍砲彈藥刀械管制條例罪部分得上訴，其餘部分不得上訴。
如不服本判決應於收受送達後十日內向本院提出上訴書狀，其未
敘述上訴之理由者並得於提起上訴後十日內向本院補提理由書（
均須按他造當事人之人數附繕本）。
                                 書記官　劉　恒　宏
中　　華　　民　　國　　94　　年　　7 　　月　　26　　日
　　　　　　　　　　　　　　　　　　　　　　　　　　　Ｆ
